臺灣臺北地方法院小額民事判決
111年度北國小字第24號
原      告  謝清彥  (現於法務部○○○○○○○執行中)
被      告  行政院
法定代理人  蘇貞昌
上列當事人間請求國家賠償事件，經臺灣臺東地方法院移送前來
，本院判決如下：
    主　　　文
原告之訴駁回。
訴訟費用由原告負擔。
    理由要領
一、按依國家賠償法請求損害賠償時，應先以書面向賠償義務機
    關請求之；賠償義務機關拒絕賠償，或自提出請求之日起逾
    30日不開始協議，或自開始協議之日起逾60日協議不成立時
    ，請求權人得提起損害賠償之訴，國家賠償法第10條第1項
    、第11條第1項前段分別定有明文。查本件原告主張被告應
    依國家賠償法第2條第2項規定負國家賠償責任，而原告於民
    國111年5月5日起訴前，曾以書面向被告請求賠償，經被告
    於111年4月19日以院臺衛字第1110085411號拒絕賠償理由書
    謂其依據行政程序法第172條第1項規定移請衛生福利部就業
    務主管部分卓處逕復，衛生福利部已於111年3月28日函覆說
    明在案，本件請求與國家賠償法第2條第2項前段規定不符，
    拒絕賠償等情，有前揭拒絕賠償理由書在卷可稽（見臺灣臺
    東地方法院111年度東司國小調字第16號卷第11頁），是原
    告提起本件國家賠償之訴，核與上開規定相符，應予准許。
二、原告起訴主張略以：被告並非向原告陳情，而係依CRPD施行
    法保障身心障礙者之申訴權提出救濟申訴之，該申訴為被告
    之法定職掌職責，與衛生福利部無涉，況查衛生福利部並無
    身心障礙者權益推動保障小組，亦無相關職責，故其不作為
    已傷害身心障礙者，原告依法向被告申請國家賠償，但遭被
    告拒絕賠償，爰提起本訴等語，並聲明：被告應賠償原告新
    臺幣1元。
三、按原告之訴，依其所訴之事實，在法律上顯無理由者，法院
    得不經言詞辯論，逕以判決駁回之。但其情形可以補正者，
    審判長應定期間先命補正，民事訴訟法第249條第2項第2款
    定有明文。又此規定依同法第436條之23、第436條第2項之
    規定，於小額程序準用之。所謂原告之訴，依其所訴之事實
    ，在法律上顯無理由者，係指依原告於訴狀內記載之事實觀
    之，在法律上顯然不能獲得勝訴之判決者而言。申言之，依
    據原告所訴之事實不經調查，可認其訴在法律上顯無理由而
    應受敗訴之判決者，即足當之（最高法院96年度台上字第25
    10號判決意旨參照）。次按公務員於執行職務行使公權力時
    ，因故意或過失不法侵害人民自由或權利者，國家應負損害
    賠償責任。公務員怠於執行職務，致人民自由或權利遭受損
    害者亦同。國家賠償法第2條第2項定有明文。國家機關依上
    開規定負賠償責任，係以其所屬公務員行使公權力之行為，
    具違法性為前提要件。而公務員行使公權力所作成之行政處
    分，倘係在其行政裁量權之範圍，而無逾越權限或濫用權力
    之行為，即難指其侵害人民之權利。又國家賠償法第2條第2
    項後段所定國家賠償責任之成立，除須公務員怠於執行職務
    外，尚須其結果致人民自由或權利遭受損害，且與損害之結
    果間有相當之因果關係，始足當之（最高法院110年度台上
    字第544號民事判決參照）。準此，國家賠償責任係就公務
    員職務上侵權行為所負之間接責任，必先有特定之公務員於
    執行職務行使公權力時，因故意或過失不法侵害人民之自由
    或權利，該特定公務員之行為已構成職務上之侵權行為時，
    或公務員怠於執行職務，致人民自由或權利遭受損害，且與
    損害之結果間有相當之因果關係存在時，國家始應對該受損
    害之人民負賠償之責任。原告固稱其於法務部○○○○○○○之受
    刑人個別處遇計畫記明為「精神疾患」，依身心障礙者權利
    公約施行法第6條保障身心障礙者之申訴權向被告提出救濟
    申訴，並非陳情，被告機關不應推諉卸責云云，然原告對於
    係因何者、有何涉及違反身心障礙者權利公約之情節而為申
    訴請求救濟一節，均未說明並舉證，則其主張其係向被告提
    出申訴云云，難謂有據。又參酌被告拒絕賠償理由書所載，
    原告係陳情有關詢問CRPD及就醫遭拒問題，則被告依行政程
    序法第172條規定移由衛生福利部就業務主管部分處理，並
    無違誤。況原告對於究係何特定之公務員於執行職務行使公
    權力時，因故意或過失不法侵害其權利，且該特定公務員之
    行為已構成職務上之侵權行為，或就公務員如何怠於執行職
    務，致其自由或權利遭受損害，且與損害之結果間有相當之
    因果關係存在等情，均未具體指摘說明，則本件依原告於起
    訴狀內記載之事實觀之，在法律上顯然不能獲得勝訴之判決
    ，其訴為顯無理由，爰不經言詞辯論，逕以判決駁回之。
四、訴訟費用負擔之依據：民事訴訟法第78條。
中　　華　　民　　國　　111 　年　　11　　月　　30　　日
　　　　　　　　　臺灣臺北地方法院臺北簡易庭
　　　　　　　　　　　　　　　法　官　蔡玉雪
以上正本證明與原本無異。
如不服本判決，須以違背法令為理由，於判決送達後20日內向本
庭提出上訴狀（應按他造當事人之人數附繕本）；如委任律師提
起上訴者，應一併繳納上訴審裁判費。
中　　華　　民　　國　　111 　年　　11　　月　　30　　日
　　　　　　　　　　　　　　　書記官　陳黎諭
附錄：
一、民事訴訟法第436條之24第2項：
　　對於小額程序之第一審裁判上訴或抗告，非以其違背法令為
    理由，不得為之。
二、民事訴訟法第436條之25：
　　上訴狀內應記載上訴理由，表明下列各款事項：
    ㈠原判決所違背之法令及其具體內容。
    ㈡依訴訟資料可認為原判決有違背法令之具體事實。